【裁判字號】    98,上易,2232
【裁判日期】    981028
【裁判案由】    毒品危害防制條例
【裁判全文】
臺灣高等法院刑事判決                98年度上易字第2232號
上  訴  人
即  被  告  甲○○
上列上訴人因違反毒品危害防制條例案件，不服臺灣臺北地方法
院98年度易字第1118號，中華民國98年7 月24日第一審判決（起
訴案號：臺灣臺北地方法院檢察署98年度毒偵字第1101號），提
起上訴，本院判決如下：
    主  文
上訴駁回。
    事  實
一、甲○○曾於民國95年間因施用毒品案件，經依臺灣臺北地方
    法院95年度毒聲字第298 號裁定送觀察、勒戒後，認無繼續
    施用毒品之傾向，於同年8 月8 日釋放出所，並由臺灣臺北
    地方法院檢察署檢察官於同年8月16日以95年度毒偵字第929
    號不起訴處分書為不起訴處分；另於95年間因竊盜案件，經
    臺灣臺北地方法院以95年度易字第1371號判決判處有期徒刑
    3月確定，於96年5月14日易科罰金執行完畢；又於96年間因
    施用第二級毒品案件，經臺灣臺中地方法院以96年度中簡上
    字第817號判決判處有期徒刑6月確定，甫於97年11月1 日執
    行完畢。詎甲○○基於施用第二級毒品甲基安非他命之犯意
    ，於98年1月6日9 時31分許為警採尿前96小時內某時，在不
    詳處所，施用第二級毒品甲基安非他命。嗣因甲○○為列管
    毒品人口，於98年1月6日9 時31分許至警局採尿，經警採集
    其尿液後以氣相層析質譜儀法鑑定結果，呈甲基安非他命陽
    性反應，而悉上情。
二、案經臺北市政府警察局文山第一分局報請臺灣臺北地方法院
    檢察署檢察官偵查起訴。
    理  由
一、被告甲○○於審判期日經合法傳喚未到庭，惟其於本院準備
    程序時矢口否認有何施用第二級毒品甲基安非他命之犯行，
    辯稱：伊並未施用甲基安非他命，伊於採尿前因感冒而前往
    西藥房購買感冒藥服用，並有使用氣喘噴劑，才導致驗尿結
    果有甲基安非他命陽性反應云云。惟查：
  (一)被告為警通知到場採尿，經採集其尿液送驗，以氣相層析質
    譜儀法鑑定結果，呈甲基安非他命陽性反應等情，有台灣尖
    端先進生技醫藥股份有限公司98年1 月16日濫用藥物檢驗報
    告及應受尿液採驗人尿液檢體採集送驗紀錄表各1 紙可按（
    見98年度毒偵字第1101號偵查卷第5頁至第6頁）。被告雖於
    原審審理時提出其所謂採尿前使用之感冒藥及氣喘噴劑，即
    紙盒包裝印有「長安綜合咳嗽膠囊」字樣，內有鋁箔包裝之
    藍色蓋、白色體膠囊（內含有白色粉末）4 顆，以及印有「
    備勞喘定量噴霧液」字樣之支氣管擴張劑1 支，惟經原審將
    上開藥品4顆及支氣管擴張劑1支送請行政院衛生署管制藥品
    管理局檢驗，以氣相層析質譜儀法鑑定結果，並未檢出安非
    他命及甲基安非他命或可代謝成安非他命、甲基安非他命之
    成分，服用後尿液中不致檢出安非他命或甲基安非他命陽性
    反應，此有行政院衛生署管制藥品管理局98年6 月11日管檢
    字第0980005671號鑑定書1 紙附卷可憑（見原審卷第17頁）
    ，況檢驗尿液中是否含有毒品反應之方法中，以氣相層析質
    譜儀之方法進行確認者均不致產生偽陽性反應等情，業經行
    政院衛生署管制藥品管理局以92年6月20日檢字第092000471
    3 號函示在案，亦即如尿液中未含有毒品之反應者，即不可
    能產生因藥物所引起之偽陽性反應，足徵臺灣尖端先進生技
    醫藥股份有限公司採最精密之氣相層析質譜儀分析法確認鑑
    驗被告之尿液，應可排除偽陽性之反應，是其檢驗之結果應
    堪採信。至被告於原審另提出許至文耳鼻喉科診所診斷證明
    書，其上記載被告應診日期為「98年6 月26日」，病名為「
    急性呼吸道感染併急性鼻竇炎」，惟被告係於98年1 月6 日
    9 時31分前往警局採尿，核與被告辯稱為警通知到場採尿前
    ，因感冒而前往診所就診等語無涉，尚難據為有利於被告之
    認定。被告所辯其係因服用上開藥品或支氣管擴張劑之影響
    ，致其尿液送請鑑定結果呈甲基安非他命陽性反應乙節，無
    足採信。
  (二)次查，依行政院衛生署藥物食品檢驗局81年2月8日（81）藥
    檢壹字第001156號函所示，安非他命經口服投與後約百分之
    七十於二十四小時內自尿中排出，約百分之九十於九十六小
    時內自尿中排出，由於目前國內尿液中安非他命之檢驗僅為
    鑑定其是否呈陽性反應，尚未定其含量，且安非他命成分之
    檢出與其投與方式，投與量、個人體質、採尿時間與檢測儀
    器之精密度等諸多因素有關，因此僅憑尿液中呈安非他命陽
    性反應，並無法確實推算吸食時間距採集時間之長短，惟依
    上述資料推斷，最長可能不會超過4 日。本件被告既於98年
    1 月6日9時31分許經警採尿，揆諸前揭說明，被告非法施用
    第二級毒品甲基安非他命時間應為採尿前之96小時內某時。
    被告否認施用甲基安非他命犯行，無非卸責之詞，不足採信
    。
  (三)末查，被告曾於95年間因施用毒品案件，經依臺灣臺北地方
    法院95年度毒聲字第298 號裁定送觀察、勒戒後，認無繼續
    施用毒品之傾向，於同年8 月8 日釋放出所，並由臺灣臺北
    地方法院檢察署檢察官於同年8月16日以95年度毒偵字第929
    號不起訴處分書為不起訴處分之事實，亦有本院被告前案紀
    錄表1份附卷可憑。是本件事證明確，被告犯行堪以認定，
    應予依法論處。
二、核被告甲○○所為，係犯毒品危害防制條例第10條第2 項之
    施用第二級毒品罪。其持有甲基安非他命之低度行為，為施
    用之高度行為所吸收，不另論罪。復查，被告曾於95年間因
    竊盜案件，經臺灣臺北地方法院以95年度易字第1371號判決
    判處有期徒刑3月確定，於96年5月14日易科罰金執行完畢；
    又於96年間因施用第二級毒品案件，經臺灣臺中地方法院以
    96年度中簡上字第817號判決判處有期徒刑6月確定，甫於97
    年11月1日執行完畢，此有本院被告前案紀錄表1份可按，其
    於有期徒刑執行完畢後五年之內再犯有期徒刑以上之施用第
    二級毒品罪，為累犯，應依刑法第47條第1 項之規定加重其
    刑。
三、原審以被告罪證明確，適用毒品危害防制條例第10條第2 項
    ，刑法第11條前段、第47條第1 項之規定，並審酌被告前因
    施用毒品，經觀察、勒戒及法院判處罪刑執行完畢後，仍不
    知戒惕，無視於毒品對於自身健康之戕害及國家對於杜絕毒
    品犯罪之禁令，再施用毒品，惡性非輕，且於犯後仍飾詞狡
    辯，惟所為施用毒品犯行僅戕害其自身，對於社會治安未生
    重大危害，再參酌其智識程度、生活狀況等一切情狀，量處
    有期徒刑八月，經核認事用法均無違誤，量刑亦屬妥適，被
    告執前詞否認犯罪，上訴指摘原審判決不當，顯無理由，應
    予駁回。
四、被告經合法傳喚無正當理由不到庭，本院不待其陳述，逕行
    判決。
據上論斷，應依刑事訴訟法第第368條、第371條，判決如主文。
本案經檢察官黃全祿到庭執行職務
中    華    民    國    98    年    10    月    28    日
                  刑事第二十三庭審判長法  官  許宗和
                                      法  官  沈君玲
                                      法  官  林海祥
以上正本證明與原本無異。
不得上訴。
                                      書記官  林淑貞
中    華    民    國    98    年    10    月    28    日
附錄：本案論罪科刑法條全文
毒品危害防制條例第10條
施用第一級毒品者，處 6 月以上 5 年以下有期徒刑。
施用第二級毒品者，處 3 年以下有期徒刑。


司法院資訊處製作；財團法人民間司法改革基金會備份。
